臺灣高等法院刑事判決　　　　　　 94年度上更(一)字第699號
上　訴　人
即　被　告　乙○○
　　　　　　　　　　1
　　　　　　　　　　現於臺灣臺北監獄臺北分監
選任辯護人　陳智義　律師
上列上訴人因毒品危害防制條例案件，不服臺灣板橋地方法院93
年度訴字第301號，中華民國94年2月2日第一審判決（起訴案號
：臺灣板橋地方法院檢察署92年度偵字第17710號），提起上訴
，判決後經最高法院撤銷發回更審，本院判決如下：
    主  文
原判決關於販賣第一級毒品未遂暨定執行刑部分撤銷。
乙○○販賣第一級毒品未遂，累犯，處有期徒刑肆年，乙○○犯
罪使用之配用門號0000000000號行動電話話機壹支及
該門號SIM卡壹張均沒收，如全部或一部不能沒收時，追徵其價
額或以乙○○財產抵償之。
    事  實
一、乙○○有竊盜、違反肅清煙毒條例、竊盜、違反毒品危害防
    制條例、偽造有價證券等前科，其於民國（下同）八十八年
    間因竊盜案件，經臺灣板橋地方法院以八十八年度易字第一
    九二三號判決處有期徒刑一年六月，經本院以八十八年度上
    易字第四八二０號判決駁回上訴確定；同年又因施用第二級
    毒品案件，經臺灣板橋地方法院以八十八年度易字第三二八
    八號判決處有期徒刑五月，經本院以八十九年度上易字第八
    一號判決駁回上訴確定，上開二罪並經本院以八十九年度聲
    字第五八八號裁定應執行有期徒刑一年十月確定，於八十九
    年四月二十五日入監執行。嗣於八十九年間又因偽造有價證
    券等案件，由臺灣板橋地方法院以八十九年度訴字第二０四
    七號判決應執行有期徒刑一年六月，在本院審理中經撤回上
    訴，於九十年三月三十日確定，接續於上開有期徒刑一年六
    月後執行。至九十一年十一月五日縮刑假釋出監，於九十二
    年七月三日假釋期滿視為執行完畢（於本案構成累犯）。
二、乙○○明知海洛因、安非他命分屬毒品危害防制條例所定第
    一級毒品、第二級毒品，不得販賣、轉讓，先於九十二年五
    至六月間，在臺北縣樹林市某地，以海洛因一公克新臺幣（
    下同）四千元、安非他命一公克二千至三千元之代價，連續
    多次向真實姓名年籍不詳丁○○○○○之成年男子購入海洛
    因及安非他命以供己施用，嗣於九十二年八月十日十二時三
    十七分許至十三時四十分許，另案被告甲○○（其涉嫌違反
    毒品危害防制條例部分，由檢察官另案偵辦）利用其所有00
    00000000號行動電話撥打乙○○所有0000000000號行動電話
    與乙○○通聯，欲向乙○○購買海洛因及安非他命施用，而
    乙○○在其位於臺北縣土城市○○路○段七十五巷十四號六
    樓之一住處接收上開電話通聯後，遂意圖牟利，萌生同時出
    賣海洛因、安非他命予另案被告甲○○之犯意，於電話中與
    另案被告甲○○商妥以海洛因一包重約零點二公克、安非他
    命一包重約零點五公克，售價均為一包一千元之價格，欲同
    時販賣海洛因及安非他命各乙包予甲○○施用，並約定在臺
    北縣土城市樹林看守所附近地點交易，以藉此圖利，惟事後
    乙○○發現其無留存之海洛因及安非他命，因而未遂。
三、嗣乙○○於九十二年年九月二十二日晚間二十二時許在台北
    縣土城市○○路○段三十二巷口處為警執行搜索查獲，並自
    乙○○身上起出其所有供己施用之第一級毒品海洛因七小包
    （淨重四點八五公克、包裝重一點三九公克、純質淨重二點
    七五公克）、第二級毒品安非他命二小包（毛重二點九公克
    、驗後淨重二點一八公克）、含有第一級毒品海洛因成分之
    殘渣袋四個、分裝袋十一個及供施用第一級毒品海洛因所用
    之針筒五支（乙○○所涉施用第一級毒品、第二級毒品部分
    經本院以九十二年度訴字第二六三五號刑事判決判處罪刑確
    定在案）；復自另案被告己○○身上扣得其所有毒品分裝袋
    九十五只，自另案被告謝佳蓉身上扣得其所有海洛因二小包
    （驗後淨重零點零六公克）、非毒品之白色粉末乙包（驗後
    淨重零點一八公克）及安非他命二小包（毛重一點二公克）
    、大麻煙草乙包（驗後淨重零點二一公克）、針筒二支、分
    裝袋五十七只等物（乙○○連續轉讓第一級毒品海洛因予謝
    佳蓉、己○○部分，經臺灣板橋地方法院判處有期徒刑貳年
    確定），因而循線查出前情。
四、案經臺北市政府警察局移送臺灣板橋地方法院檢察署檢察官
    偵查起訴。
    理  由
甲、程序部分：
一、審理範圍：
    被告乙○○被訴違反毒品危害防制條例第四條第一項、第二
    項之販賣第一、二級毒品、第八條第一項、第二項之轉讓第
    一、二級毒品罪，其中轉讓部分，經原審判處有期徒刑貳年
    確定，販賣毒品部分，經本院判決後經最高法院撤銷發回更
    審，是本件審理範圍限於販賣毒品，合先陳明。
二、關於本案相關證據之證據能力：
  (一)關於被告警訊筆錄之證據能力：
　　被告於92年9月18日警訊時固坦承有販賣毒品予甲○○云云，
　　惟按被告之自白，非出於強暴、脅迫、利誘、詐欺、疲勞訊
  　問、違法羈押或其他不正之方法，且與事實相符者，得為證
    據，刑事訴訟第156條第1項定有明文。被告之辯護人質疑被
　　告警訊自白之任意性，經本院前審勘驗被告警訊錄影帶之結
  　果：(一)警訊開始錄影之時間為93年9月23日凌晨2時15分。(二)
    錄影帶只有出現影像，並無聲音。(三)經辯護人請求以快轉方
    式錄影，快轉至3時57分，被告趴在桌上，警員將被告叫醒
    ，並拿香煙給被告施用，並繼續製作筆錄。(四)辯護人請求倒
    帶勘驗3時及3時30分當時之偵訊情形，在3時4分，被告還是
    趴在桌上；在3時35分，被告仍趴在桌上，3時36分，被告有
    起身，警員有問話，被告有回答。(五)4時8分許，被告仍趴在
    桌上，警員在操作電腦，被告有時會起身，有時會趴在桌上
    。(六)4時19分左右，警員製作筆錄完成，被告被帶走等情，
    有勘驗筆錄1紙在卷可憑（見本院前審卷第55頁、第56頁）
    。是依據勘驗前揭警訊錄影帶情形結果觀之，被告在偵訊期
    間，顯然有疲倦及體力不支之情況發生，且大部分偵訊時間
    ，被告均趴在桌上，直至警員問話時始起身作答，又因錄影
    帶僅出現畫面，而未錄入聲音，是無從知悉被告何段答問是
    在清醒或疲倦狀態下所為，是被告警訊之自白是否有疲勞訊
    問之情形，實非無疑。再經本院前審傳訊當時製作警訊筆錄
    之警員戊○○到庭作證，其證稱：製作筆錄當時被告毒癮發
    作，精神比較疲倦，所以會趴在桌上，又因其等有24小時移
    送時間之限制，且要在被告毒癮完全發作前將筆錄製作完成
    ，始在被告有趴在桌上之情形下繼續訊問被告等語（見本院
    卷第95頁）。是雖被告於偵訊前同意接受警員夜間訊問，惟
    於訊問期間既因毒癮發作而有難以繼續訊問之情形發生，警
    員理應查明被告之身體狀況以決定是否繼續訊問，縱有不能
    訊問之情形發生，此亦屬刑事訴訟法第93條之1之法定障礙
    事由，得不計入24小時期間，警方竟捨此不為，在被告毒癮
    已明顯發作，意識不清之情況下繼續訊問被告，且訊問時間
    長達2小時之久，自難認被告警訊自白係出於任意性，是被
    告於92年9月18日警訊筆錄不得作為證據，應排除在證據範
    圍。
  (二)關於證人甲○○供述之證據能力及不同供述之採酌：
　　1.刑事訴訟法第159條第1項規定：「按被告以外之人於審判
　　　外之言詞或書面陳述，除法律有規定外，不得作為證據。
  　　」，旨在保障被告之反對詰問權，排除具有虛偽危險性之
　    傳聞證據，以求實體真實之發現。而所謂法律有規定者，
　    即包括同法第159條之1至之5所規定傳聞證據具有證據能
      力之例外情形。證人甲○○於92年9月18日製作之警訊筆
      錄，如有刑事訴訟法第159條之1至之5所規定傳聞證據具
      有證據能力之例外情形，自得作為證據，非謂甲○○於92
      年9月18日製作之警訊筆錄為審判外之陳述，一律視為無
      證據能力。至於另案被告甲○○於92年10月17日、同年月
      24日偵訊時在檢察官面前所為之陳述，除顯有不可信之情
      況外，依刑事訴訟法第159條之1第2項規定，得為證據，
      核先敘明。
    2.甲○○於警詢、偵查與審判中之供述不一：
      證人甲○○於警訊時針對警方通訊監察紀錄證稱：有向丙○○○○○（後經指認即為被告）之人購買毒品（見臺灣
  　　板橋地方法院檢察署92年度警聲搜字第1953號卷第13頁）
      ，嗣於檢察官偵查及原審審理時均結證否認有向被告購買
    　毒品，於92年10月17日之偵訊中針對為何於92年9月18日
　　　警訊時指證被告販賣乙事以證人身份具結證稱，被告並未
  　　販賣毒品予伊，並說明92年8月10日之通聯監聽譯文係「
    　向被告借錢」，就此不同於警訊中之說明，復於92年12月
      24日偵訊時再次證稱未向被告乙○○買過毒品，並解釋為
      何警局說有之原因在於「當初是市刑大來借提，說如果沒
      這麼說訊問筆錄要寫很難看。」，另於原審審理時亦證稱
      「那天我沒有毒品很難過，然後我見到他之後，他說沒有
      毒品，我就是主動要跟他借壹仟元。」（見板院93年12月
      12日筆錄），說明為何警訊筆錄製作買賣事時，稱「那時
      是借訊，在做筆錄警察問我毒品是跟誰買的，我說不是跟
      乙○○買的，錄音機就關掉了，警察說如果不咬他就要我
      難看。」云云。
    3.證人甲○○警詢、偵查與審判中供述不符之採酌─警訊之
    　陳述有無「具有較可信之特別情況」而得作為證據？
      (1)證人甲○○是否因欲獲減刑之寬典而於警詢為前開不利
        於被告之證詞？
　　　　按犯施用毒品之罪，供出毒品來源，因而破獲者，得減
  　　　輕其刑，毒品危害防制條例第17條定有明文。施用毒品
    　　者之該項供述，固非絕無證據能力，但為防範其作利己
　　　　損人之不實供述，自須擔保該項供述之真實性，始得作
  　　　為判斷之依據。故事實審法院必須調查其他證據，以資
    　　審認，必至因其他證據證明力之佐證，已可確信該項供
      　述為真實而無合理之懷疑時，始得據為對他人不利之認
        定（最高法院89年度台上字第4173號判決亦同此意旨）
        。經查，證人甲○○於警訊時固針對警方通訊監察紀錄
        證稱：有向丙○○○○○（後經指認即為被告）之人購
　　　　買毒品等語（見臺灣板橋地方法院檢察署92年度警聲搜
  　　　字第1953號卷第13頁），亦同時主張其已供出上游販毒
    　　集團，請求予以減刑（見同上卷第13頁反面），惟其供
      　述，核與被告於原審94年1月19日審理時認罪並自白之
        情結相符，並有通訊監聽資料可佐（詳下述），難謂證
        人甲○○因欲獲減刑之寬典而為前開不利於被告之證詞
        。辯護人以證人甲○○欲獲減刑而於警詢為不實之供述
        云云，尚屬無據。
      (2)證人甲○○警訊之陳述有無「具有較可信之特別情況」
        ？在檢察官偵訊時所為之陳述有無「顯有不可信之情況
        」？
  　　　證人即另案被告甲○○於92年9月18日在臺灣臺北看守
        所附設勒戒處所接受警詢時，就其與被告乙○○電話聯
        絡交易毒品海洛因犯罪經過之陳述與審判中所言不符，
        另案被告甲○○雖聲稱當時係遭員警威脅乃為不利於被
        告乙○○之陳述，然查證人即承辦員警戊○○於檢察官
        偵訊時已結證稱：（甲○○在警訊承認自行買毒品？）
        是的。」等語（見偵查卷第九十頁正面偵訊筆錄），另
        案被告甲○○在應訊後亦陳明：「（問：右述筆錄是否
        為你在意識清醒及自由意識之情形下所為之表示？）是
        的，我已主動供述犯罪行為暨上游販毒集團份子.....
    　　」等語，並於警詢筆錄上簽名按捺指印紋以　為確認，
        而其就如何遭員警脅迫取供復未提出任何具體可供調查
        之證明方法，核其空言抗辯警詢陳述欠缺任意性，無從
        置信，本院認其上開警詢陳述，應係在案發後不久較少
        衡量自身與被告乙○○利害關係之情況下所為，且與通
        訊監聽資料所示事實相符，與審判中陳述相比較，應具
        有較可信之特別情況，其上開陳述亦為證明本件犯罪事
        實所必要，依刑事訴訟法第一百五十九條之二規定，得
        為證據。又查監聽譯文中有被告乙○○與證人即另案被
        告甲○○間「土城（Ａ）有硬的嗎？（Ｂ）要（Ａ）一
        個（Ｂ）過來拿（Ａ）沒車（Ｂ）等一下（Ａ）僑中一
        街　（Ａ）你有軟的嗎？（Ｂ）有啊（Ａ）你要多少（
        Ｂ）一個（Ａ）我在家裡學府路，好啦我等一下拿過去
        ，你住僑中一街是不是，到了再打給你（Ｂ）電話有沒
        有顯示（Ａ）沒有（Ｂ）0000000000」之對話，並無證
        人即另案被告甲○○向被告乙○○借錢之任何紀錄，證
        人甲○○在檢察官偵訊時所陳，撥打被告上開行動電話
        之目的係向被告乙○○借錢云云，顯有不可信之情況，
        被告嗣後亦否認販賣毒品予甲○○，認罪非出自伊的本
        意云云，那天甲○○跟伊要東西，伊叫甲○○過來，結
        果來之後，伊說沒有，只借甲○○一千元云云，均無足
        採。
      (3)證人甲○○警訊未錄音與警訊筆錄之證據能力：
        選任辯護人於本院審理中為被告辯護稱：證人甲○○僅
        在92年9月18日在警訊有承認被告有販賣毒品的事情，
        惟原審法院勘驗過，錄音帶沒有連續錄音，且證人甲○○在偵查及原審法院亦證述被告沒有販賣毒品給伊，證
        人甲○○的警訊筆錄沒有證據能力云云（見本院94年12
        月23日審判程序筆錄）。按依刑事訴訟法第100條之2準
        用同法第100條之1第1項之規定，司法警察（官）詢問
        犯罪嫌疑人，除有急迫情況且經記明筆錄者外，應全程
        連續錄音；必要時，並應全程連續錄影。考其立法目的
        ，在於建立詢問筆錄之公信力，並擔保詢問程序之合法
        正當；亦即在於擔保犯罪嫌疑人對於詢問之陳述係出於
        自由意思及筆錄所載內容與其陳述相符。故司法警察（
        官）詢問犯罪嫌疑人如違背上開規定，其所取得之供述
        筆錄，究竟有無證據能力，原應審酌司法警察（官）違
        背該法定程序之主觀意圖、客觀情節、侵害犯罪嫌疑人
        權益之輕重、對犯罪嫌疑人在訴訟上防禦不利益之程度
        ，以及該犯罪所生之危害，暨禁止使用該證據對於抑制
        違法蒐證之效果，及司法警察（官）如依法定程序有無
        發現該證據之必然性等情形，本於人權保障與社會安全
        之均衡維護精神，依比例原則，具體認定之。但如犯罪
        嫌疑人之陳述係屬自白，同法第156條第1項已特別規定
        「被告之自白，非出於強暴、脅迫、利誘、詐欺、違法
        羈押或其他不正之方法，且與事實相符者，得為證據」
        ，查證人甲○○在偵查中應訊時陳明：警詢時在意識清
        醒及自由意識之情形下所為，並於警詢筆錄上簽名按捺
        指印紋以為確認，業如前述，則證人甲○○在警詢之自
        白顯係出於自由意思而非不正之方法，且其自白之陳述
        與被告於一審之自白及通訊監聽資料所示事實相符，縱
        令司法警察（官）對其詢問時未經全程連續錄音或錄影
        ，致詢問程序不無瑕疵，仍難謂其於警詢自白之筆錄無
        證據能力（最高法院92年度台上字第6119 號判決參照
        ）。
  (三)關於通訊監聽資料之證據能力：
  　紀錄證人即另案被告甲○○於92年8月10日12時37分許至13
    時40分許，利用其所有0000000000號行動電話撥打被告乙○○所有0000000000號行動電話與被告乙○○通聯情形之通訊
    監察譯文表內所載被告乙○○與另案被告甲○○之對話，因
    其中另案被告甲○○有關交易毒品之陳述內容即為構成犯罪
    之事實，核其陳述之性質並非傳聞證據，無須受刑事訴訟法
    第159條第1項所定傳聞證據排除法則之拘束，又上開通訊監
    聽資料係警方依臺灣臺北地方法院檢察署檢察官所核發之92
    年北檢茂金聲監字第000671號通訊監察書執行通訊監察所得
    之證據，無違法取證之瑕疵，得為證據。
  (四)毒品鑑定通知書之證據能力：
  　法務部調查局92年10月28日調科壹字第060007594號鑑定通
    知書係該局執行毒品鑑定公務所出具之書面鑑定報告，依刑
    事訴訟法第159條第1項立法理由及第206條第1項規定，得為
    證據。
乙、實體部分：
一、被告之供述及辯解：
    訊據被告堅詞否認有何販賣毒品海洛因、甲基安非他命予甲○○之犯行，辯稱：甲○○雖有在電話中詢問伊有無毒品之
    事，惟伊並未與甲○○談論任何如價金等相關買賣細節，且
    斯時伊亦無任何毒品，買賣根本無合致；又伊於警局製作筆
    錄時，因毒癮發作，早已意識不清，故警訊自白非出於任意
    性；甲○○雖有在電話中詢問伊有無毒品之事，惟伊並未與
    甲○○談論任何如價金等相關買賣細節，且斯時伊亦無任何
    毒品，買賣根本無合致；再甲○○於警訊之證稱屬審判外之
    陳述，不得作為證據，自應以其於原審審理時經具結有利於
    被告之證詞較為可採云云。
二、認定犯罪事實所憑之證據及理由：
  (一)被告乙○○販賣海洛因、安非他命予另案被告甲○○未遂之
    事證：
    訊據被告乙○○對於上開時地出售海洛因、安非他命予另案
    被告甲○○未遂之犯罪事實，已於原審94年1月19日審理時
    已認罪並自白稱：「我願意承認在92年8月10日有販賣第一
    級毒品海洛因、第二級毒品安非他命予甲○○未遂之犯罪事
    實。」、「（問：你於92年8月10日是計劃以何價格、數量
    與甲○○交易毒品海洛因、安非他命？）他要跟我拿海洛因
    一包、一包是一千元，重量大約０．二公克，安非他命一包
    也是一千元，重量大約０．五公克。」、「（問：海洛因、
    安非他命向何人購買？）朋友。」、「（問：計價方式？）
    海洛因一次買四千元，重量大約一公克左右，安非他命買一
    公克大約二至三千元。」、「（問：何時、地向朋友購買？
    ）在92年5、6月向松哥買的，我跟他買過很多次，地點在樹
    林，詳細次數我忘記了。」等語在案（見第一審卷第二二六
    頁、第二三二頁、第二三三頁），核與證人即另案被告甲○○於92年9月18日在臺灣臺北看守所附設勒戒處所接受警詢
    時亦供稱該上開通訊內容係向毒販「老鼠」（即被告乙○○
    ）調買毒品之通話（另案被告甲○○警詢之供述具有證據能
    力，詳上述），其在92年10月17日接受檢察官偵訊時陳明被
    告乙○○綽號是「老鼠」，92年12月14日偵訊時供稱：「有
    用過門號000000000號行動電話，7、8月間用過，有用此電
    話打電話給聰明，有講過所提示之監聽譯文，因我那天身上
    沒有藥、軟的，打電話過去跟他要，那時約在土城看守所，
    去那邊，他說他沒有。」，92年12月24日偵訊中供稱：「哪
    天打電話給他問他有沒有（毒品）。」等語，互核相符，且
    證人即另案被告甲○○於92年8月10日12時37分許至13時40
    分許，確有利用其所有0000000000號行動電話撥打被告乙○○所有0000000000號行動電話，而觀之證人甲○○與被告通
    聯情形之通訊監察譯文內容，證人甲○○在電話中確曾詢問
    被告有無「硬的」（指甲基安非他命）、「軟的」（指海洛
    因）之毒品，有通訊監察案件譯文表1件在卷可稽（見臺灣
    板橋地方法院檢察署92年度警聲搜字第1953號卷第11頁），
    另證人戊○○在偵查中雖證稱：其於監聽電話時有聽到甲○○向被告表示要購買軟硬毒品，且甲○○於警訊有承認購買
    毒品等語（均見偵查卷第89頁反面、第90頁），被告與證人
    甲○○已就毒品達成買賣之合意，此部分犯罪事證明確。至
    於證人戊○○於本院前審審理時雖又稱，有監聽到證人甲○○向被告購買毒品3、4次之情形，惟遍查卷附之通訊監察案
    件譯文表，並無證人戊○○所述前開通話存在。是證人戊○○之上開證詞不足為不利於被告多次販賣毒品之認定。
  (二)本案相關證據及其互補性、關聯性：
　　按審理事實之法院，對於被告之犯罪事實，應從各方面詳予
  　調查，以期發現真實，多位證人之證詞，雖均不能單獨證明
    全部事實，如其證言具有互補性，事實審法院自應參考其他
    相關證據，依經驗法則衡情度理，本於自由心證綜合判斷，
    方符真實發現主義之精神。若將具有互補性之證據，割裂審
    查，逐一剖析能否單獨為全部犯罪事實之證明，依前開說明
    ，其自由判斷之職權行使，難謂於採證法則及真實發現主義
    無違，最高法院九十四年度台上字第五七三九號判決即揭明
    斯旨。本件被告於警詢之供述，雖無證據能力，惟依(1)被告
    於第一審審判中之自白，(2)證人甲○○於警詢及偵查中之陳
    述，(3)證人戊○○分別於偵查、第一審或上訴審之證詞，(4)
    相關之監聽譯文，(5)扣案之第一級毒品海洛因七小包、第二
    級毒品安非他命三小包、海洛因殘渣袋四個、分裝袋十一只
    、針筒五支，以及(6)法務部調查局鑑定通知書等證據，均具
    有互補性、關聯性，綜合觀察，依經驗法則，作為認定被告
    犯罪之證據，足以證明被告此部分被訴犯行。
  (三)被告辯稱監聽譯文內容並無同意買賣約定辯解之判斷：
    被告辯稱伊並未與甲○○談論任何如價金等相關買賣細節，
    且斯時伊亦無任何毒品，買賣根本無合致云云，惟查，證人
    甲○○於92年8月10日12時37分許至13時40分許，確有利用
    其所有0000000000號行動電話撥打被告乙○○所有00000000
    00號行動電話，有通聯紀錄1件在卷可稽。而觀之證人甲○○與被告通聯情形之通訊監察譯文內容，證人甲○○在電話
    中確曾詢問被告有無「硬的」（指甲基安非他命）、「軟的
    」（指海洛因）之毒品，有通訊監察案件譯文表1件在卷可
    稽（見臺灣板橋地方法院檢察署92年度警聲搜字第1953號卷
    第11頁），雖未及毒品之數量及價格，惟由監聽譯文內容載
    「土城（Ａ）有硬的嗎？（Ｂ）要多少？（Ａ）一個（Ｂ）
    過來拿（Ａ）沒車（Ｂ）等一下（Ａ）僑中一街（Ａ）你有
    軟的嗎？（Ｂ）有啊（Ａ）你要多少（Ｂ）一個（Ａ）我在
    家裡學府路，好啦我等一下拿過去，你住僑中一街是不是，
    到了再打給你（Ｂ）電話有沒有顯示（Ａ）沒有（Ｂ）0000
    000000」之對話，均足以顯示買賣之標的（硬的、軟的）、
    數量（硬的一個、軟的一個）及交付方法等情，而證人甲○○與被告交往多年，甲○○既知撥打被告電話購買毒品「硬
    的」、「軟的」各一個，該毒品包裝儼然已呈定式，購買之
    甲○○對於買賣之價錢自然知曉，參諸被告乙○○對於上開
    時地出售海洛因、安非他命予另案被告甲○○究係計劃以何
    價格、數量交易，於原審審理時自白稱：甲○○要跟伊拿海
    洛因一包、一包是一千元，重量大約０．二公克，安非他命
    一包也是一千元，重量大約０．五公克等語，其等已就買賣
    達成合意，甚明，被告上開所辯伊並未與甲○○談論任何如
    價金等相關買賣細節，買賣根本無合致云云，尚無可採。
  (四)營利意圖？
    按販賣毒品罪，並不以販入後復行賣出為構成要件，衹須意
  　圖營利而購入毒品或賣出毒品，有一於此，其犯罪即完成。
    另所謂「意圖」，即犯罪之目的，原則上不以發生特定結果
    為必要，即衹須有營利之意圖為已足，不以買賤賣貴而從中
    取利為必要。末按一般民眾普遍認知毒品之非法交易，政府
    一向查禁森嚴，且重罰不寬貸，衡諸常情，倘非有利可圖絕
    無平白甘冒被重罰高度風險之理，從而，舉凡其有償交易，
    除足反證其確另基於某種非圖利本意之關係外，通常尚難因
    無法查悉其買進、賣出之差價，而諉無營利之意思，或阻卻
    販賣犯行之追訴（參見最高法院87年台上字第3164號判決）
    ；且販賣海洛因等毒品之行為，無一定之公定價格，每次買
    賣之價格亦各有差異，隨供需雙方之資力或關係之深淺或需
    求之數量、貨源之充裕與否、販賣者對於資金之需求如何即
    殷切與否，以及政府查緝之態度，進而為各種之風險評估，
    而有各種不同之標準，並非一成不變。販賣者從各種「價差
    」或係「量差」謀取利潤方式，或有差異，然其所圖利益之
    非法販賣行為目的，則屬相同，並無二致。本案被告供承在
    台北縣樹林市某地以海洛因1公克新台幣4000元，安非他命1
    公克2000至3000元之代價，向「松哥」購入，‥‥而於電話
    中與另案被告甲○○商妥以海洛因一包重約0.2公克、安非
    他命一包重約0.5公克，售價均為一包1000元之價格同時販
    賣予甲○○，被告海洛因之進貨價是1公克為4000元，換0.1
    公克則為400元，安非他命進貨價為1公克2000至3000元不等
    ，換算每0.1公克為200至300元不等，若被告出賣之毒品為
    海洛因0.2公克（進貨價被告花費800元），安非他命0.5公
    克（進貨價被告為1000至1500元），而販賣之價錢均為一包
    1000元，販賣價格均在進貨價以上，而無證據證明另基於某
    種非圖利本意之關係，其有營利之意圖，洵堪認定。辯護人
    為被告護辯稱：本件被告幾乎未賺取價差，並無營利，非販
    毒者，轉賣牟利之型態云云，並無可採。
  (五)綜上所述，本件有關被告乙○○如事實欄所示出售海洛因、
    安非他命予另案被告甲○○未遂之犯行，事證明確，堪以認
    定。
三、論罪：
  (一)查毒品危害防制條例經立法院於九十二年六月六日修正通過
    ，並經總統於九十二年七月九日以華總一義字第○九二○○
    一二一九三○號令公布修正全文，並自公布後六個月〈即九
    十三年一月九日〉施行生效，然就販賣第一級、第二級毒品
    未遂之行為，修正前後之毒品危害防制條例第四條第一項、
    第二項、第六項之規定均屬相同，修正前之規定並未有利於
    被告，依刑法第二條第一項前段從新從輕之規定，自應適用
    裁判時之新法即修正後之毒品危害防制條例處罰。
  (二)核被告乙○○所為係犯毒品危害防制條例第四條第一項、第
    二項、第六項之販賣第一級毒品、第二級毒品未遂罪，其以
    一接續電話通聯行為欲同時出售第一級毒品海洛因、第二級
    毒品安非他命予另案被告甲○○施用而犯前揭販賣第一級、
    第二級毒品未遂罪，應依想像競合犯例，從一重論以犯販賣
    第一級毒品未遂罪論處。檢察官雖認被告乙○○係犯毒品危
    害防制條例第四條第一項、第二項之販賣第一級毒品、第二
    級毒品既遂罪，且於起訴書之證據並所犯法條欄中請求分論
    併罰，然此與實際犯罪事實未合，公訴檢察官亦於原審九十
    三年一月十九日審判期日以言詞更正起訴事實及應適用法條
    如前述本院認定之犯罪事實及論罪法條，故無庸再變更起訴
    法條，附此說明。
  (三)又其所犯販賣第一級毒品未遂罪，因情節尚屬輕微，仍依刑
    法第二十六條前段減輕其刑。按刑法第二十六條但書所謂不
    能發生犯罪之結果者，即學說上所謂之不能犯，在行為人方
    面，其惡性之表現雖與普通未遂犯初無異致，但在客觀上則
    有不能與可能發生結果之分（最高法院48年台非字第26號、
    70年台上字第7323號判例參照），查被告業與甲○○約定交
    易毒品，惟事後被告發現其無留存之海洛因及安非他命，未
  　能完成交付而未遂，為普通未遂，非不能犯未遂。辯護人認
    係刑法第26條但書所載不能犯未遂云云，不無誤會。
  (四)查被告乙○○有事實欄所示犯罪科刑及執行完畢情形，有臺
    灣高等法院被告全國前案紀錄簡覆表可稽，復按最高法院八
    十八年度台非字第二一八號判決見解所認，二以上裁判各宣
    告之有期徒刑，接續執行時，應依刑法第七十九條之一，合
    併計算假釋期間時，須待合併計算之刑期執行完畢，如執行
    中假釋出獄，須假釋期滿，殘刑均已以執行論後，始可認為
    執行完畢，本件被告所為販賣第一級毒品未遂及連續轉讓第
    一級毒品犯行之一部既均在其前案執行完畢即九十二年七月
    三日後五年內所為，其於有期徒刑執行完畢後，五年以內再
    犯本件有期徒刑以上之罪，所犯二罪均應依刑法第四十七條
    規定論以累犯，其所犯販賣第一級毒品未遂罪之法定本刑為
    死刑及無期徒刑，依刑法第六十四條第一項、第六十五條第
    一項規定不得加重，僅就併科罰金部分加重其刑。
  (五)末查，被告乙○○於電話中與另案被告甲○○商妥以海洛因
    一包重約0.2公克、安非他命一包重約0.5公克，售價均為一
    包一千元之價格，欲同時販賣海洛因及安非他命各乙包予甲○○施用，並約定在臺北縣土城市樹林看守所附近地點交易
    ，以藉此圖利，惟事後乙○○發現其無留存之海洛因及安非
    他命，因而未遂，販賣次數僅一次，數量極微，情節尚輕，
    縱未遂減輕，如宣告減輕後最低度之刑有期徒刑七年，猶嫌
    過苛，其犯罪情狀可為憫恕，依刑法第59條之規定，酌減其
    刑。
四、撤銷改判之理由與科刑審酌事項：
    原審就被告乙○○販賣第一級毒品未遂部份予以論罪科刑，
    固非無見，惟被告於92年9月18日之警訊筆錄，係在被告毒
    癮已明顯發作，意識不清之情況下所製作，且訊問時間長達
    2小時之久，難認被告警訊自白係出於任意性，該警訊筆錄
    不得作為證據，應排除在證據範圍，起訴書證據清單亦列「
    被告乙○○於警詢中之自白」為被告犯罪證據之一，原審就
    此證據得否為被告犯罪證據，未於判決中詳敘其理由，不無
    判決理由不備之違誤；又被告乙○○販賣毒品次數僅一次，
    數量極微，情節尚輕，縱未遂減輕，如宣告減輕後最低度之
    刑有期徒刑七年，猶嫌過苛，其犯罪情狀可為憫恕，原審未
    依刑法第59條之規定，酌減其刑，尚有未當。被告上訴意旨
    猶執陳詞否認犯罪，指摘原判決不當，雖無理由，惟原判決
    既有可議，自應撤銷改判。爰審酌被告犯罪動機、目的、方
    法、販賣毒品海洛因、安非他命未遂，數量極微，情節尚輕
    ，對社會安全及公共秩序所生危害程度尚輕與犯後之態度等
    一切情狀，量處如主文第二項所示之刑。另按沒收為從刑之
    一種，具有刑罰及保安處分之性質，且與主刑有其從屬關係
    ，如行為後僅沒收之從刑規定有所更易，主刑並未修正時，
    則沒收部分固不生比較問題，依從新之原則，皆應適用修正
    後之法律（最高法院八十八年度第一次刑事庭會議決議(二)參
    照）。查九十三年一月九日修正施行之毒品危害防制條例，
    係經總統令修正公布全文，其中第十八條第一項僅將查獲之
    毒品及製造或施用毒品之器具，分級明白規定沒收方式，對
    第一級毒品應沒收銷毀之規定，前後條文並無何不同，至同
    條例第十九條規定內容則與修正前同條相同，惟依從新原則
    ，本案沒收物之處理應適用經修正公布全文之現行毒品危害
    防制條例有關規定。被告乙○○犯本罪時所使用搭配000000
    0000號門號之行動電話話機乙支及該門號SIM卡乙張，係被
    告乙○○與另案被告甲○○商議毒品交易犯罪所用財物，該
    行動電話話機及SIM卡雖未扣案，但為被告乙○○所有，經
    被告乙○○於警詢時供明屬實，仍應依毒品危害防制條例第
    十九條第一項規定諭知沒收，如全部或一部不能沒收時，追
    徵其價額或以被告乙○○財產抵償之。另本件警方自被告乙○○身上起出其所有之第一級毒品海洛因七小包（淨重四點
    八五公克、包裝重一點三九公克、純質淨重二點七五公克）
    、第二級毒品安非他命二小包（毛重二點九公克、驗後淨重
    二點一八公克）、含有第一級毒品海洛因成分之殘渣袋四個
    、分裝袋十一個及針筒五支等物，因係供被告乙○○施用第
    一級毒品、第二級毒品犯罪所用之毒品及器物，與被告乙○○本案所犯販賣第一級毒品、第二級毒品未遂罪及連續轉讓
    第一級毒品罪無關。至警方自另案被告己○○身上扣得毒品
    分裝袋九十五只，自另案被告謝佳蓉身上扣得海洛因二小包
    （驗後淨重零點零六公克）、安非他命二小包（毛重一點二
    公克）、大麻煙草乙包（驗後淨重零點二一公克）、針筒二
    支、分裝袋五十七只等物，亦為另案被告謝佳蓉、己○○所
    有供其等施用第一級毒品、第二級毒品犯罪所用之毒品及器
    物，依罪刑不可分原則，應於其等所犯施用第一級、第二級
    毒品罪審結時，一併諭知沒收或沒收銷燬，均無從於本案併
    予宣告沒收或沒收銷燬，併予敘明。
五、適用法律：
據上論斷，應依刑事訴訟法第369條第1項前段、第364條、第299
條第1項前段，毒品危害防制條例第4條第1項、第2項、第6項、
第19條第1項、刑法第2條第1項前段、第2項、第11條、第55條、
第26條前段、第47條、第59條，判決如主文。
本案經檢察官鄭龍照到庭執行職務。
中　　華　　民　　國　　94　　年　　12　　月　　30　　日
　　　　　　　　　刑事第二十一庭審判長法　官  溫耀源
　　　　　　　　　　　　　　　　　　  法　官  周政達
　　　　　　　　　　　　　　　　　　  法　官  邱同印
以上正本證明與原本無異。
如不服本判決，應於收受送達後十日內向本院提出上訴書狀，其
未敘述上訴之理由者並得於提起上訴後十日內向本院補提理由書
（均須按他造當事人之人數附繕本）。
          　　　　　　　　　　　　　　書記官  莊昭樹
中　　華　　民　　國　　94　　年　　12　　月　　30　　日
附錄：本案論罪科刑法條全文
毒品危害防制條例第4條
製造、運輸、販賣第一級毒品者，處死刑或無期徒刑；處無期徒
刑者，得併科新臺幣一千萬元以下罰金。
製造、運輸、販賣第二級毒品者，處無期徒刑或七年以上有期徒
刑，得併科新臺幣七百萬元以下罰金。
製造、運輸、販賣第三級毒品者，處五年以上有期徒刑，得併科
新臺幣五百萬元以下罰金。
製造、運輸、販賣第四級毒品者，處三年以上十年以下有期徒刑
，得併科新臺幣三百萬元以下罰金。
製造、運輸、販賣專供製造或施用毒品之器具者，處一年以上七
年以下有期徒刑，得併科新臺幣一百萬元以下罰金。
前五項之未遂犯罰之。
